臺灣高等法院臺中分院刑事判決　　　 100年度上訴字第2260號
上　訴　人
即　被　告　唐錦
選任辯護人　張崇哲律師
上列上訴人即被告因違反毒品危害防制條例案件，不服臺灣彰化
地方法院100年度訴字第459號，中華民國100年9月5日第一審判
決（起訴案號：臺灣彰化地方法院檢察署100年度偵字第634號）
，提起上訴，本院判決如下：
    主  文
上訴駁回。
    事  實
一、緣李宏仁（李宏仁所涉販賣毒品之犯行，業經臺灣彰化地方
    法院以99年度訴字第1559號、100年度訴字第35號判決判處
    罪刑確定在案）基於販賣第一級毒品海洛因以營利之犯意，
    以其所有之研磨機、分裝袋為販賣毒品之工具，並以其所有
    之諾基亞廠牌行動電話（內裝有李宏仁所有門號0000000000
    號SIM卡1張）與購毒者聯繫交易毒品事宜，李宏仁於民國99
    年8月17日晚上9時12分57秒許、同日晚上9時45分24秒許，
    以其上開行動電話與洪奇烽持用之門號0000000000號行動電
    話聯繫交易第一級毒品海洛因事宜，並將其前已用研磨機研
    磨糖類加入分裝袋內之第一級毒品海洛因1小包準備好交給
    唐錦鳳，指示唐錦鳳前往與洪奇烽交易該包第一級毒品海洛
    因及向洪奇烽收取新臺幣（下同）2千元價金，唐錦鳳聞後
    ，明知上情，竟基於與李宏仁共同販賣第一級毒品以營利之
    犯意聯絡，依照李宏仁指示，於李宏仁與洪奇烽上開通話後
    不久，即將李宏仁交付之該小包第一級毒品海洛因攜至李宏
    仁與洪奇烽約定交易之地點彰化秀傳醫院門口交給洪奇烽，
    並向洪奇烽收取價金2千元，而完成交易，唐錦鳳嗣再將該2
    千元交給李宏仁。
二、嗣因警依法對李宏仁所有前揭門號0000000000號之行動電話
    實施通訊監察後循線查獲李宏仁，並查扣得李宏仁所有供其
    與唐錦鳳共犯上開販賣第一級毒品海洛因所用之諾基亞廠牌
    行動電話1支（為雙卡機，查獲李宏仁時內裝有李宏仁所有
    之門號0000000000之SIM卡1張，及與本案無關之門號000000
    0000號SIM卡1張）、研磨機1台，及李宏仁所有供其與唐錦
    鳳預備販賣毒品所用之分裝袋1包（上開扣案物均扣存於臺
    灣彰化地方法院99年度訴字第1559號、100年度訴字第35號
    案件中）。
三、案經臺灣彰化地方法院檢察署檢察官自動檢舉偵查起訴。
    理  由
壹、證據能力方面：
一、按被告以外之人於偵查中向檢察官所為之陳述，除顯有不可
    信之情況者外，得為證據，刑事訴訟法第159條之1第2項定
    有明文規定。按檢察官職司追訴犯罪，就審判程式之訴訟構
    造言，檢察官係屬與被告相對立之當事人一方，偵查中對被
    告以外之人所為之偵查筆錄，或被告以外之人向檢察官所提
    之書面陳述，性質上均屬傳聞證據。自理論上言，如未予被
    告反對詰問、適當辯解之機會，一律准其為證據，似有違當
    事人進行主義之精神，對被告之防禦權亦有所妨礙；然而現
    階段刑事訴訟法規定檢察官代表國家偵查犯罪、實施公訴，
    必須對於被告之犯罪事實負舉證之責，依法其有訊問被告、
    證人及鑑定人之權，證人、鑑定人且須具結，而實務運作時
    ，偵查中檢察官向被告以外之人所取得之陳述，原則上均能
    遵守法律規定，不致違法取供，其可信性極高，為兼顧理論
    與實務，乃於修正刑事訴訟法時，增列第159條之1第2項，
    明定被告以外之人於偵查中向檢察官所為陳述，除顯有不可
    信之情況者外，得為證據，並於92年9月1日施行（最高法院
    94年度臺上字第7416號判決意旨參照）。又所謂「顯有不可
    信性」，係指陳述是否出於供述者之真意、有無違法取供情
    事之信用性而言，故應就偵查或調查筆錄製作之原因、過程
    及其功能等加以觀察其信用性，據以判斷該傳聞證據是否有
    顯不可信或有特別可信之情況而例外具有證據能力，並非對
    其陳述內容之證明力如何加以論斷，二者之層次有別，不容
    混淆（最高法院94年度臺上字第629號判決要旨可參）。查
    ，本案證人即共犯李宏仁（下僅稱姓名）、證人洪奇烽（下
    僅稱姓名）在檢察官偵訊時以證人身分所為之證詞，均經檢
    察官告以證人具結之義務及偽證之處罰，並經其等具結在卷
    以擔保其等證述之真實性（參99年度偵字第11011號影卷第
    40至46頁、原審卷第113至122頁），且上訴人即被告唐錦鳳
    （下簡稱被告）及其辯護人於本院準備程序，亦表示同意李
    宏仁、洪奇烽偵訊證詞之證據能力（參本院卷第45頁背面）
    ，迄至本院言詞辯論終結前，又未聲明異議或釋明該等證人
    在檢察官偵訊時所為之證詞，有任何客觀具「顯有不可信」
    之情形，本院復查無證據顯示李宏仁、洪奇烽偵訊時之證詞
    係遭受強暴、脅迫、詐欺、利誘等外力干擾情形，或在影響
    證人心理狀況致妨礙其等自由陳述等顯不可信之情況下所為
    。是應認李宏仁、洪奇烽在檢察官偵訊時以證人身分所為之
    證詞，依據刑事訴訟法第159條之1第2項之規定，均應具有
    證據能力。
二、按被告以外之人包括共犯、共同被告、被害人、證人等，其
    於審判外之言詞或書面陳述，因違反直接審理及言詞審理之
    原則，應令其踐行證人具結程式及使被告有交互詰問之權利
    ，始符合正當法律程序及憲法賦予人民訴訟權及防禦權之旨
    （司法院大法官會議釋字第384號、第582號解釋意旨參照）
    。又被告以外之人於審判外之言詞或書面陳述，係傳聞證據
    ，原則上並無證據能力，刑事訴訟法第159條第1項定有明文
    。經查，李宏仁於99年11月16日向司法警察所為之陳述（參
    原審卷第220至231頁），屬傳聞證據，且查無得為證據之例
    外情形，故其於警詢中所為之陳述，並無證據能力。
三、按有事實足認被告或犯罪嫌疑人有最輕本刑為3年以上有期
    徒刑之罪嫌，並危害國家安全或社會秩序情節重大，而有相
    當理由可信其通訊內容與本案有關，且不能或難以其他方法
    蒐集或調查證據者，得發通訊監察書。前項通訊監察書，偵
    查中由檢察官依司法警察機關聲請或依職權以書面記載第11
    條之事項，並敘明理由、檢附相關文件，聲請該管法院核發
    。通訊保障及監察法第5條第1項第1款、第2項定有明文。查
    下列經本院所引用有關李宏仁所持用門號0000000000號行動
    電話之通訊監察錄音，業經原審法院核准在案，有詳載案由
    （毒品危害防制條例第4條）、監察電話、對象、時間（通
    訊監察時間係自99年8月17日上午10時起至99年9月15日上午
    10時止）之原審法院99年度聲監字第571號通訊監察書附卷
    可參（參99年度偵字第11011號影卷第4至5頁、原審卷第124
    至125頁），核係依法所為之監聽；而審酌電話監聽侵害被
    告權益之種類及輕重、對於被告訴訟上防禦不利益之程度、
    犯罪所生之危害或實害等情形，兼顧人權保障及公共利益之
    均衡維護，亦認本件此部分電話監聽合於比例原則，是認應
    具有證據能力。又按通訊監察錄音之譯文，僅屬依據監聽錄
    音結果予以翻譯之文字，固具文書證據之外觀，惟實際上仍
    應認監聽所得之錄音帶或光碟，始屬調查犯罪所得之證物；
    刑事訴訟法第165條之1第2項所稱之證物，如其蒐證程式合
    法，並經合法調查，自具證據能力。因此檢察官如提出通訊
    監察錄音之譯文為其證據方法，實乃以其監聽所得之錄音帶
    或光碟，為調查犯罪所得之證物，法院本應依刑事訴訟法第
    165條之1所列之方法調查，以判斷該錄音帶或光碟是否與通
    訊監察錄音之譯文相符。而監聽錄音製作之譯文，雖通常為
    偵查犯罪機關單方面製作，然若被告或訴訟關係人對其真實
    性並無爭執，經法院於審判期日提示譯文供當事人辨認、表
    示意見並為辯論者，程式自屬適法（最高法院95年度台上字
    第295號、94年度台上字第4665號判決意旨參照)。查本案卷
    內之李宏仁上開持用之行動電話監聽，其取證程序未見違法
    情事，已如前述；而警方依監聽錄音所製作之監聽譯文，復
    經本院提示予檢察官、被告及其選任辯護人，其等迄至言詞
    辯論終結前均無聲明異議，則依上開說明，本案引為判決基
    礎之後述通訊監察譯文均具證據能力。
四、本件引為判決基礎之扣案李宏仁所有之內裝有門號00000000
    00號之諾基亞廠牌行動電話1支（含內裝之0000000000號SIM
    卡1張）、研磨機1台、分裝袋1包（上開扣案物均扣存於原
    審法院另案99年度訴字第1559號、100年度訴字第35號案件
    中），均為警方合法實施搜索、扣押之物（均非屬供述證據
    ，而無傳聞法則之適用），被告及其辯護人迄至言詞辯論終
    結前亦未主張有違法查扣之情事，應認具有證據能力。
貳、實體有罪部分：
一、得心證之理由：
    訊據被告固承認其與李宏仁自98年下半年起，為男女朋友關
    係，並對李宏仁於上揭時間、地點，持所有之門號00000000
    00號行動電話與洪奇烽持用之0000000000號行動電話聯繫交
    易第一級毒品海洛因事宜後，販賣第一級毒品海洛因1小包2
    千元予洪奇烽等事實，表示不爭執，然否認涉有與李宏仁共
    同販賣第一級毒品海洛因予洪奇烽之犯行，辯稱：伊與李宏
    仁於99年7月間即已分手，並未於上揭時間、地點，幫李宏
    仁將販賣之第一級毒品海洛因1小包交付予洪奇烽，及向洪
    奇烽收取價金2千元云云。惟查：
  (一)李宏仁確於如犯罪事實欄所示之時間、地點，持其所有之門
    號0000000000號行動電話與洪奇烽持用之0000000000號行動
    電話聯繫交易第一級毒品海洛因事宜後，販賣2千元第一級
    毒品海洛因1小包予洪奇烽，並完成交易之事實，業據李宏
    仁、洪奇烽到庭證述屬實，並為被告所不爭執，且有原審法
    院核發之99年度聲監字第571號通訊監察書、李宏仁所有之
    0000000000號行動電話與洪奇烽持用之0000000000號行動電
    話於(1)99年8月17日晚上9時12分57秒許、(2)同日晚上9時45
    分24秒許之通訊監察譯文及李宏仁所有之上開行動電話雙向
    通聯紀錄、李宏仁及洪奇烽之臺灣高等法院被告前案紀錄表
    在卷可參（參99年度偵字第11011號影卷第4至5頁、第26頁
    正面、原審卷第96頁背面、第28至39頁、249至254頁），又
    李宏仁此部分販賣第一級毒品海洛因之犯行，亦經原審法院
    以99年度訴字第1559號、100年度訴字第35號判決判處罪刑
    確定在案，有該案判決書1份在卷可參（參原審卷第49至65
    頁，本案事實部分，參該判決附表一編號16），此部分事實
    ，堪予認定。
  (二)本案被告所爭執者，乃其究有無基於與李宏仁販賣第一級毒
    品海洛因以營利之犯意聯絡，於上揭時間、地點販賣第一級
    毒品海洛因2千元予洪奇烽，即其是否有依李宏仁指示，前
    往上揭地點，將第一級毒品海洛因1小包交付予洪奇烽，並
    向洪奇烽收取價金2千元之犯行，經查：
  1.洪奇烽於99年11月24日偵查中結證稱：（問：你是否於99年
    8月17日21時12分57秒、21時45分24秒使用你的0000-000000
    號撥打0000-000000號行動電話？）是，0000-000000是李宏
    仁在使用。（問：通話內容：「Ｂ：喂。Ａ：嘿。Ｂ：朋友
    來啦，你在那，我過去找你就好。Ａ：在市內丫。Ｂ：喔，
    大約到那裡，你跟我說，我馬上到。Ａ：秀傳這裡。Ｂ：好
    ，我等一下打給你。Ａ：好。」、「Ｂ：秀傳嗎？Ａ：對丫
    。Ｂ：到了啦，到那裡，秀傳那裡？Ａ：什麼？Ｂ：我到秀
    傳了丫。Ａ：喔，好。Ｂ：要在…喂。」、「Ｂ：喂。Ａ：
    喂。Ｂ：秀傳嗎？Ａ：對丫。Ｂ：我是說，歹勢，我也自己
    一個不要緊，就是跟小華他小弟那一個「宏名」有沒。Ａ：
    過去了丫。Ｂ：那有，我沒看。Ａ：去一下子了內。Ｂ：都
    沒內，丫沒打電話給我，我也沒接到誰的電話，丫沒看到半
    個人丫。Ａ：我打看看。Ｂ：哄，喔有啦，喂喂…。」是否
    如此，電話聯絡目的為何《提示》？）通話內容如譯文所示
    ，通話目的是要向李宏仁買海洛因。（問：此次購買毒品是
    否成功？）有，2000元買到1小包海洛因，交易地點在秀傳
    醫院的門口，李宏仁的女朋友拿給我的，李宏仁沒有到現場
    ，但通話是李宏仁跟我通話，我確定將這2000元交給李宏仁
    的女朋友等語（參99年度偵字第11011號影卷第42頁），洪
    奇烽復於100年2月14日偵訊再度具結證述其上開證述實在（
    參100年度偵字第634號卷第20至22頁）。
  2.李宏仁於99年11月30日偵查中結證稱：（問：你之前的女朋
    友叫什麼名字？）唐錦鳳。（問：「提示洪奇烽於99年11月
    23目【按：應為11月24日之誤】偵訊筆錄及其監聽譯文」，
    有關證人證述你前女友唐錦鳳送海洛因過去交易有無意見？
    ）沒有意見，洪奇烽證述實在。（問：當時是否是唐錦鳳拿
    海洛因交付給洪奇烽？）是。（問：【提示99年8月17日你
    與洪奇烽的監聽譯文】當時是你叫誰送海洛因去彰化市秀傳
    醫院前給洪奇烽？）唐錦鳳，我確定。（問：當時交易是多
    少錢？）2千元1小包海洛因。（問：唐錦鳳收完2000元回來
    後，有無將錢交給你？）有。（問：唐錦鳳與洪奇烽是否認
    識？）認識，他們見過面，因為我曾經載唐錦鳳一起去找洪
    奇烽過。（問：唐錦鳳跟洪奇烽是否有仇恨或金錢糾紛？）
    都沒有。（問：當時你如何交代唐錦鳳送海洛因給洪奇烽？
    ）我跟唐錦鳳說將海洛因送過去給洪奇烽，我是將海洛因以
    塑膠袋包起來放在香菸盒內，我有告訴唐錦鳳這是海洛因。
    （問：唐錦鳳是否知道這就是要販賣給洪奇烽的海洛因？）
    知道。我所言實在等語（參原審卷第119至122頁）。
  3.經核李宏仁及洪奇烽上開偵訊具結之證詞，就李宏仁於上揭
    時間與洪奇烽通話聯繫後，指示並由其當時之女友（按：即
    被告）出面與洪奇烽交易第一級毒品海洛因之主要情節，均
    相互吻合，而堪信為真實。
  4.李宏仁、洪奇烽上開偵訊證述復與卷附李宏仁持用其所有之
    0000000000號行動電話與洪奇烽持用之0000000000號行動電
    話於(1)99年8月17日晚上9時12分57秒許、(2)同日晚上9時45
    分24秒許之通訊監察譯文互核相符（參99年度偵字第11011
    號影卷第26頁正面），堪認其等上開偵訊證詞，應可採信。
    其等前揭通訊監察譯文如下：
  (1)99年8月17日晚上9時12分57秒許該通通訊監察譯文：
      Ｂ（洪奇烽）：喂。
      Ａ（李宏仁）：嘿。
      Ｂ（洪奇烽）：朋友來啦，你在那，我過去找你就好。
      Ａ（李宏仁）：在市內丫。
      Ｂ（洪奇烽）：喔，大約到那裡，你跟我說，我馬上到。
      Ａ（李宏仁）：秀傳這裡。
      Ｂ（洪奇烽）：好，我等一下打給你。
      Ａ（李宏仁）：好。
      Ｂ（洪奇烽）：秀傳嗎？
      Ａ（李宏仁）：對丫。
      Ｂ（洪奇烽）：到了啦，到那裡，秀傳那裡？
      Ａ（李宏仁）：什麼？
      Ｂ（洪奇烽）：我到秀傳了丫。
      Ａ（李宏仁）：喔，好。
      Ｂ（洪奇烽）：要在…喂。
  (2)99年8月17日晚上9時45分24秒許該通通訊監察譯文：
      Ｂ（洪奇烽）：喂。
      Ａ（李宏仁）：喂。
      Ｂ（洪奇烽）：秀傳嗎？
      Ａ（李宏仁）：對丫。
      Ｂ（洪奇烽）：我是說，歹勢，我也自己一個不要緊，就
                    是跟小華他小弟那1個『宏名』有沒。
      Ａ（李宏仁）：過去了丫。
      Ｂ（洪奇烽）：那有，我沒看。
      Ａ（李宏仁）：去一下子了內。
      Ｂ（洪奇烽）：都沒內，丫沒打電話給我，我也沒接到誰
                    的電話，丫沒看到半個人丫。
      Ａ（李宏仁）：我打看看。
      Ｂ（洪奇烽）：哄，喔有啦，喂喂…。
  5.李宏仁嗣於原審審理時，雖翻異前詞改證稱：（問：該次《
    按：指本件販賣海洛因》你與洪奇烽交易第一級毒品海洛因
    ，有無別人與你一起去？）沒有，該次我與洪奇烽有交易海
    洛因成功，我賣給洪奇烽2000元的海洛因1包...都是我當場
    與洪奇烽一手交錢一手交付海洛因云云（參原審卷第147 頁
    正反面）。然查，李宏仁上開證詞不僅與其及洪奇烽上開偵
    訊證詞不符，復與洪奇烽於原審審理時所證：（問：該次交
    易海洛因，李宏仁是自己去還是有跟其他人去？）該次是1
    個女孩子開車來，該女沒有下車，只有搖下車窗一點點，我
    就將錢交給她，她將海洛因交給我之情不合（參原審卷第
    186頁背面）。且觀諸李宏仁與洪奇烽之前揭2通通訊監察譯
    文，洪奇烽在前揭第(1)通電話時，已抵達與李宏仁相約之交
    易地點秀傳醫院，其嗣在該交易地點等待約12分鐘餘許（前
    揭第(1)通通話距離第(2)通電話時間，約有12分鐘餘許），因
    遲未等到前來與其交易之人，遂又撥打第(2)通電話予李宏仁
    以確認交易地點並催促交易（洪奇烽向李宏仁詢問以：「秀
    傳嗎？」、「我是說，歹勢，我也自己一個不要緊，就是跟
    小華他小弟那1個『宏名』有沒」【意在確認交易地點，並
    表示有其他人與洪奇烽在交易地點一起等，希望不要等太久
    ，而含有催促交易之意】），由李宏仁旋回稱以「過去了丫
    」、「去一下子了內」、「我打看看」（意指證人李宏仁已
    指示第三人前往交易地點，其要撥打電話給該第三人詢問是
    否已依指示到達交易地點），及洪奇烽復稱「那有，我沒看
    」、「都沒內，丫沒打電話給我，我也沒接到誰的電話，丫
    沒看到半個人丫」等語，且洪奇烽嗣向李宏仁表示以「哄，
    喔有啦」之語（意指洪奇烽已看見李宏仁指示前來與其交易
    之該第三人）而觀，顯示本件前往與洪奇烽交易第一級毒品
    海洛因者，當非李宏仁本人，而係李宏仁指示前往交易之該
    第三人無訛，且該第三人必為洪奇烽所知悉與李宏仁關係非
    淺，並知道李宏仁有在販毒之人；佐以被告自承伊前係李宏
    仁之同居女友，大約知道李宏仁有在販賣毒品第一級毒品海
    洛因，李宏仁亦曾經在帶伊出去時，有與他人交易毒品之情
    （參原審卷第68、193頁正背面），可見被告與李宏仁關係
    極其密切；又被告與洪奇烽於原審復一致陳稱李宏仁曾帶被
    告與洪奇烽見過面（參原審卷第68、187、193頁背面），洪
    奇烽尚證稱：（問：李宏仁帶被告唐錦鳳去找你的該次，為
    何他會帶唐錦鳳找你？）該次我是去向李宏仁購買海洛因，
    時間是在本次99年8月17日我購買海洛因之前等語（參原審
    卷第188頁），被告亦供陳：（問：是否有見過證人洪奇烽
    ？）有，是因為李宏仁在我出去時，有看過他，李宏仁當時
    去找洪奇烽，是要與洪奇烽買賣毒品等語（參原審卷第193
    頁背面），益徵李宏仁、洪奇烽上開於偵訊證詞之真實可信
    ，本件確係李宏仁指示被告前往與洪奇烽交易第一級毒品海
    洛因乙節，堪可認定，李宏仁嗣改證稱本件交易係其1人親
    自前往與洪奇烽交易第一級毒品海洛因云云，顯屬事後維護
    被告之詞，要無可採。
  6.被告另辯稱伊與李宏仁於99年7月間已分手，而未再同居一
    起，伊與李宏仁分手後，即從與李宏仁同居之漢銘醫院附近
    之彰化縣彰化市○○路○段357號4樓住處（下稱漢銘醫院附
    近住處，即第1住處），搬到秀傳醫院附近之彰化縣彰化市
    ○○路○段66巷8號該址住，是住該址2樓（下稱秀傳醫院附
    近住處，即第2住處），而未再與李宏仁同住，之後伊再自
    己搬到彰化縣彰化市○○路橋旁邊住處（下稱陸橋旁住處，
    即第3住處）等語（參原審卷第68、193、194頁）。然查，
    李宏仁於原審審理時證稱：我與被告交往期間有同居，住址
    我不知道，只知道是在彰化市○○路巷子，是在秀傳醫院附
    近，是在2樓，該處是被告租的。（問：你是否記得是在何
    時搬離該址？）我不知道，我知道後來唐錦鳳有搬家，後來
    唐錦鳳搬到新的住處之後，我就沒有過去跟她一起住。我之
    前與唐錦鳳同居的地點有兩處，是後來唐錦鳳搬到第3處租
    的新址，我才沒有繼續與她一起住。我與唐錦鳳同居的地點
    先後依序是在彰化市漢銘醫院附近的租處，再來是剛剛說的
    在秀傳醫院附近該處的租處，第3處我就沒有與唐錦鳳同居
    ，因為我與唐錦鳳那時已經沒有在一起了，我與唐錦鳳分手
    是在我因為販毒案入監前的一、兩個月。該第1處租處的租
    約上記載的日期到期之前，我與唐錦鳳就已經搬到第2處，
    所以兩份租約的時間有部分重疊等語（參原審卷第146頁背
    面至147頁），核與被告提出之其承租漢銘醫院附近住處之
    租賃契約影本（契約上記載租賃期間：自99年4月20日起至
    99年10月20日止）、秀傳醫院附近住處之租賃契約影本（契
    約上記載租賃期間：自99年7月15日起至100年7月14日止）
    、李宏仁之臺灣高等法院在監在押全國紀錄表（李宏仁因所
    涉販毒案件，經原審法院裁定羈押而於99年11月16日入監）
    各1份相符（參原審卷第152至166頁、第134頁），則依李宏
    仁上開所證，參以前揭卷附李宏仁上開行動電話之雙向通聯
    紀錄（參原審卷第96頁背面），顯示李宏仁、洪奇烽為上開
    通話（即前述通訊監察譯文通話）時，李宏仁所在之基地台
    位置均在彰化縣彰化市○○路○段上（參原審卷第96頁背面
    ），足徵本件案發當時（即99年8月17日），被告仍與李宏
    仁交往中，並同居於秀傳醫院附近住處。本院審酌李宏仁所
    供其與被告交往同居、搬遷之情節，與被告所呈前開2份租
    賃契約上所載時間相合，且其於原審審理時，既心存維護被
    告之心，而翻異前詞虛偽證稱本件係其自己1人親自前往與
    洪奇烽交易云云（參前所述，原審卷第147頁正反面），則
    其當無就上揭與被告交往同居、搬遷之各節，反故為不實且
    不利於被告之證述，是其既在有心維護被告之情形下，猶證
    稱上開與被告交往同居、搬遷等各節，顯示李宏仁此部分所
    證，應可採信，被告前揭所辯，自無可採。再由被告於原審
    自承其與李宏仁分手後之99年9、10月間，曾借錢給李宏仁
    乙節（參原審卷第194頁），顯示被告於99年9、10月間借款
    予李宏仁之前，2人關係應仍友好而未交惡，則李宏仁於99
    年8月17日，指示對其販毒一事均知悉，並認識購毒者洪奇
    烽之被告，前往與洪奇烽交易第一級毒品海洛因乙情，亦與
    常情不相違背。
  7.按以自己共同犯罪之意思，參與實施犯罪構成要件以外之行
    為，或以自己共同犯罪之意思，事先同謀，而由其中一部分
    人實施犯罪之行為者，均為共同正犯，業經大法官會議第
    109號解釋闡釋明確；又共同實施犯罪行為之人，在合同意
    思範圍以內，各自分擔犯罪行為之一部，相互利用他人之行
    為，以達其犯罪之目的者，即應對於全部所發生之結果，共
    同負責（最高法院92年度臺上字第5407號亦著有判決可資參
    照）。查，本件購毒者洪奇烽雖非與被告電話聯繫交易毒品
    事宜，然由以上事證可知李宏仁與洪奇烽電話聯繫交易毒品
    第一級毒品海洛因事宜後，係由被告出面與洪奇烽交易第一
    級毒品海洛因（由被告交付第一級毒品海洛因予洪奇烽，並
    向洪奇烽收取價金），而參與販賣第一級毒品海洛因之犯罪
    構成要件事實，被告當有與李宏仁相互利用彼此之部分犯罪
    行為，以完成販毒之犯罪。是以，應認被告本件所涉販賣第
    一級毒品海洛因之犯行，與李宏仁互有犯意聯絡及行為分擔
    ，被告自應負刑法共犯之責，至為灼然。
  8.查販賣第一級毒品海洛因係違法行為，非可公然為之，亦無
    公定價格，且容易分裝並增減份量，而每次買賣之價量，可
    能隨時依雙方關係深淺、資力、需求量及對行情認知、來源
    是否充裕、查緝是否嚴謹、購買者被查獲時供述購買對象之
    可能風險之評估等情形，而異其標準，非可一概而論，販賣
    之利得，除被告坦承犯行或價量俱臻明確外，委難察得實情
    ，惟販賣之人從價差或量差中牟利之方式雖異，其意圖營利
    之販賣行為則同一，加以我國對第一級毒品海洛因之施用或
    販賣，查緝甚嚴，販賣第一級毒品海洛因之刑度極重，苟非
    意圖販賣營利，一般人焉有可能甘冒重刑而販賣第一級毒品
    海洛因。本案雖因李宏仁並未供出而得知悉其販入第一級毒
    品海洛因之成本，致無法查得其販賣第一級毒品海洛因之確
    實利潤為何，然李宏仁業已坦認其販賣第一級毒品海洛因予
    洪奇烽以營利之事實，且其此部分販賣第一級毒品海洛因之
    犯行，亦經原審法院以另案99年度訴字第1559號、100年度
    訴字第35號判決判處罪刑確定在案，有前揭卷附該案判決書
    可參，依前述之推論，參以李宏仁於接獲洪奇烽來電，即推
    由被告至約定地點交付第一級毒品海洛因並收取價金，而李
    宏仁與洪奇烽非屬至親，被告復係經由李宏仁之介紹始認識
    洪奇烽，與洪奇烽關係更淺，苟無相當利潤可圖，李宏仁與
    被告2人豈有甘冒重典將價值非低之第一級毒品海洛因推由
    被告交付予洪奇烽之理，是李宏仁及被告2人均確有意圖營
    利而販賣第一級毒品海洛因之犯意，洵堪認定。
  (三)此外，復有李宏仁所有之諾基亞廠牌行動電話1支（含內裝
    李宏仁所有之0000000000號SIM卡1張）、研磨機1台、分裝
    袋1包（上開扣案物均扣存於原審法院另案99年度訴字第155
    9號、100年度訴字第35號案件中）扣案可資佐證。被告辯以
    並未與李宏仁共同販賣第一級毒品海洛因云云，顯屬畏罪卸
    責之詞，尚無可採。被告確有與李宏仁共同基於販賣第一級
    毒品海洛因以營利之犯意聯絡，由李宏仁與洪奇烽通話聯繫
    交易第一級毒品海洛因事宜，並推由被告前往與洪奇烽交易
    第一級毒品海洛因之犯行，事證明確，堪可認定，自應依法
    論科。
二、論罪科刑：
  (一)查海洛因係毒品危害防制條例第2條第2項第1款所定之第一
    級毒品，任何人均不得非法持有、販賣。核被告所為，係犯
    毒品危害防制條例第4條第1項販賣第一級毒品罪。被告販賣
    第一級毒品海洛因而持有第一級毒品海洛因，其持有第一級
    毒品海洛因之低度行為，應為販賣之高度行為所吸收，不另
    論罪。被告與李宏仁就本案販賣第一級毒品犯行具有犯意聯
    絡及行為分擔，應論以共同正犯。
  (二)按毒品危害防制條例第4條第1項之罪法定刑為「死刑或無期
    徒刑；處無期徒刑者，得併科新臺幣2000萬元以下罰金」，
    然同為販賣第一級毒品之人，其原因動機不一，犯罪情節未
    必盡同，或有大盤毒梟者，亦有中、小盤之分，甚或僅止於
    吸毒者友儕間為求互通有無之有償轉讓者亦有之，其販賣行
    為所造成危害社會之程度自屬有異，法律科處此類犯罪，所
    設之法定最低本刑，卻同為「無期徒刑，得併科新臺幣2000
    萬元以下罰金」，不可謂不重。於此情形，倘依其情狀處以
    相當之有期徒刑，即足以懲儆，並可達防衛社會之目的者，
    自非不可依客觀之犯行與主觀之惡性二者加以考量其情狀，
    是否有可憫恕之處，適用刑法第59條之規定酌量減輕其刑，
    期使個案裁判之量刑，能斟酌至當，符合比例原則。查，被
    告所為本案共同販賣第一級毒品海洛因之對象僅有1人，所
    獲取之對價僅2000元（且嗣均已交予李宏仁），尚屬零星小
    額，交易之價格、數量亦尚微，揆其販賣情節，復僅係聽從
    李宏仁之指示前往交易第一級毒品海洛因，相對於長期大量
    販賣第一級毒品海洛因予他人以賺取巨額利潤之大毒梟而言
    ，其對社會治安及國民健康之危害顯然較小，且從被告犯案
    情節觀之，倘仍遽處以法定本刑之最低刑度即無期徒刑，猶
    失之過苛，情輕法重，且難謂符合罪刑相當性及比例原則，
    更無從與大毒梟之惡行有所區隔，是認其犯罪情狀相較於法
    定之重刑，在客觀上足以引起一般人之同情，情節尚堪憫恕
    ，是爰對被告所犯適用刑法第59條規定，酌量減輕其刑。
四、原審因認被告上揭犯行，事證明確，適用毒品危害防制條例
    第4條第1項、第19條第1項，刑法第11條、第28條、第59條
    、第38條第1項第2款之規定，並審酌被告明知海洛因為法所
    列管之第一級毒品，使用容易成癮，濫行施用，非但對施用
    者身心造成傷害，且多有施用致死之案例，而因其成癮性，
    常使施用者經濟地位發生實質改變而處於劣勢，容易造成家
    庭破裂戕害國力，為國家嚴格查禁之違禁物，仍不顧其販賣
    對象可能面臨之困境，而與他人共同販賣，其販賣行為助長
    毒品流通，致生危害於社會及他人身體健康甚鉅，暨考量其
    犯罪動機、目的、手段、智識程度、生活狀況、經濟狀況、
    前科素行、犯後態度，及其僅係聽從李宏仁之指示前往與人
    交易第一級毒品海洛因，犯罪情節相對較輕等一切情狀，量
    處有期徒刑15年。並就沒收部分以：1.扣案之諾基亞廠牌行
    動電話1支（含內裝之0000000000號SIM卡1張，不含內裝之
    0000000000號SIM卡）：係李宏仁所有，業據李宏仁陳明在
    卷（參原審卷第87頁背面），且係李宏仁與被告共同販賣第
    一級毒品海洛因所用之物（李宏仁持以與購得者洪奇烽聯繫
    交易第一級毒品海洛因事宜），依共犯責任共同原則，應依
    毒品危害防制條例第19條第1項之規定，宣告沒收之。至上
    開行動電話內裝之另1張0000000000號SIM卡，查無證據顯示
    與被告及李宏仁本件販毒犯行有關，爰不予宣告沒收。2、
    扣案之研磨機1台：係李宏仁所有，用以研磨糖類摻入第一
    級毒品海洛因之用，業據李宏仁於另案審判程序中所不爭執
    （參原審卷第54頁），衡情被告與李宏仁共同販賣第一級毒
    品海洛因應亦有使用研磨機以研磨糖類摻入第一級毒品海洛
    因之必要，且該研磨機復經原審法院於李宏仁所涉本案販賣
    第一級毒品海洛因之確定判決中認定為李宏仁本案販賣第一
    級毒品海洛因所用之物，有該案判決書在卷可參（參原審卷
    第49、54頁），是依共犯責任共同原則，爰依毒品危害防制
    條例第19條第1項之規定，宣告沒收之。3、分裝袋1包：均
    未使用過，有卷附分裝袋照片可參（參原審卷第239頁），
    且係李宏仁所有，用以裝毒品之用，李宏仁於本案中係將欲
    交給洪奇烽之第一級毒品海洛因先以分裝袋裝好，再裝在香
    菸盒裡面等情，業據李宏仁證述在卷（參原審卷第148頁）
    ，堪認扣案分裝袋1包乃係供李宏仁與被告預備販賣毒品所
    用之物，爰依刑法第38條第1項第2款之規定，宣告沒收之（
    該扣案分裝袋1包亦經原審法院於李宏仁所涉本案販賣第一
    級毒品海洛因之確定判決中宣告沒收，有該案判決書在卷可
    參【參原審卷第49、54、62頁】）。4.被告與李宏仁所為本
    件共同販賣第一級毒品海洛因犯行乃獲取2千元之財物，該
    等販毒對價依其等交易狀態，已經收取，雖未經扣案，惟無
    法證明已經滅失，且屬被告與李宏仁共同犯毒品危害防制條
    例第4條第1項之罪所得之財物，應依毒品危害防制條例第19
    條第1項規定，諭知被告與李宏仁連帶沒收，如全部或一部
    不能沒收時，以被告與李宏仁之財產連帶抵償之。經核其認
    事用法，均無違誤，量刑亦屬妥適，應予維持。被告上訴意
    旨，仍執陳詞，否認犯罪，並無理由，應予以駁回。
據上論斷，應依刑事訴訟法第368條，判決如主文。
本案經檢察官鍾宗耀到庭執行職務。
中    華    民    國   100    年    12    月    20    日
            刑事第二庭  審判長法  官  邱  顯  祥
                              法  官  張  國  忠
                              法  官  王  鏗  普
以上正本證明與原本無異。
如不服本判決應於收受送達後十日內向本院提出上訴書狀，其未
敘述上訴理由者，並得於提起上訴後十日內向本院補提理由書（
均須按他造當事人之人數附繕本）「切勿逕送上級法院」。
                              書記官  詹  雅  婷
中    華    民    國   100    年    12    月    20    日